臺灣高等法院刑事判決　　　　　　　　93年度上訴字第3560號
上　訴　人
即　被　告　丙○○
指定辯護人　本院公設辯護人　甲○○
上列上訴人因毒品危害防制條例案件，不服臺灣基隆地方法院93
年度重訴字第3號，中華民國93年10月14日第一審判決（起訴案
號：臺灣基隆地方法院檢察署92年度偵字第869號），提起上訴
，本院判決如下：
    主  文
原判決關於丙○○部分撤銷。
丙○○共同意圖販賣而持有第一級毒品，處有期徒刑拾年。
扣案如附表壹所示之第一級毒品海洛因與第二級毒品甲基安非他
命均沒收銷燬之；扣案如附表貳所示之物均沒收。
    事  實
一、丙○○、乙○○（已亡）明知海洛因及安非他命分係毒品危
    害防制條例列為管制之第一級毒品及第二級毒品，不得販賣
    、持有。詎其二人本為施用毒品，而於不詳時間，向不詳姓
    名之人購入第一級毒品海洛因二十五包（合計淨重二四七點
    九二公克；合計純質淨重一三二點四二公克）及第二級毒品
    安非他命九包（合計淨重四十四點三六公克，合計驗餘淨重
    四十四點一四公克），嗣於民國九十二年一、二月間，見販
    賣毒品有利可圖，遂共同意圖販賣而持有上開毒品，二人將
    上開毒品藏放在由乙○○出資而由不知情之黃詩聖（施用毒
    品部分，業經檢察官為不起訴處分確定）出面承租之基隆市
    ○○路八十號十一樓之三房屋，九十二年三月三日晚間十時
    十分許，丙○○與女友吳明慧（涉犯意圖販賣而持有第一級
    、第二級毒品罪部分，檢察官簽併本院審理後，業經退由檢
    察官另行處理）前往上址拿取海洛因及甲基安非他命，欲出
    外尋找買主時，為警持搜索票當場查獲，並在屋內扣得第一
    級毒品海洛因五包（合計淨重一百十九點一四公克，合計純
    質淨重三十四點五五公克）、意圖販賣第一級毒品海洛因及
    第二級毒品安非他命所用之分裝袋一批、大型擠壓器一組、
    記帳單一紙；另自丙○○身上扣得第一級毒品海洛因二十包
    （合計淨重一百二十八點七八公克，合計純質淨重九十七點
    八七公克）、第二級毒品甲基安非他命九包（合計淨重四十
    四點三六公克，合計驗餘淨重四十四點一四公克）及意圖販
    賣第一級毒品海洛因及第二級毒品安非他命所用之分裝袋一
    批。
二、案經基隆市警察局第一分局報告臺灣基隆地方法院檢察署檢
    察官偵查起訴。
    理  由
一、訊據被告丙○○坦承自其身上扣得之毒品係伊所有之事實，
    惟矢口否認有前揭事實之犯行，辯稱沒有販賣之意圖云云，
    然查警員自基隆市○○路八十號十一樓之三房屋內扣得之白
    色粉末五包（合計淨重一一九點一四公克；合計純質淨重三
    四點五五公克）；自被告丙○○身上起出之白色粉末二十包
    （合計淨重一二八點七八公克；合計純質淨重九七點八七公
    克），均含第一級毒品海洛因，有法務部調查局調科壹字第
    三二０００一五八五號、第000000000號鑑定通知
    書附卷可證；又自被告丙○○身上起出之白色結晶體九包（
    合計淨重四四點三六公克；合計驗餘淨重四四點一四公克）
    ，亦有內政部警政署刑事警察局九十二年六月十六日刑鑑字
    第０九二０一０一三三三號鑑驗通知書附卷可憑。又共犯之
    乙○○為警查獲之初供稱：扣案毒品不知道是誰的（見偵卷
    第六頁），嗣送往臺灣基隆地方法院檢察署複訊時即供稱：
    扣案毒品是「阿猴」所有；而比對被告丙○○於警詢時供稱
    ：自其身上起出之毒品中一兩多的安非他命是阿平（乙○○
    ）免費給我用的，其他的全部都是阿平寄放在我這裡的（見
    偵卷第二十頁），嗣送往臺灣基隆地方法院檢察署複訊時仍
    供稱：自其身上起獲之毒品大約一兩多的安非他命是綽號「
    阿平」送的，其他東西都是「阿平」寄放的，不知道「阿平
    」的真名，但「阿平」也有被捉（見偵卷第六十六頁），共
    犯之乙○○與被告丙○○於檢察官複訊後，乙○○以新臺幣
    十萬元交保，被告丙○○另案聲請觀察勒戒而飭回。其二人
    於九十二年八月十八日再經檢察官傳訊，被告丙○○於該次
    檢察官偵訊時即改口稱：自其身上起獲之毒品係在為警查獲
    前，綽號「阿猴」之人交給他的（見偵卷第九十九頁反面）
    。可知被告丙○○為警查獲後，於警、偵訊中均供稱扣案毒
    品係來自乙○○，直到自檢察官第二次偵訊，方附和乙○○
    之說詞，改供稱扣案毒品是「阿猴」的，從而其二人雖均供
    稱扣案毒品係「阿猴」所有，然因有上述供詞反覆之情形，
    已難採信。此觀諸案發時在場之證人黃詩聖及吳明慧於偵查
    中與被告及乙○○二人對質時證稱：「（問：被警查到當天
    尚有何人在屋內）、「只有我們四人及馮志強外，沒其他人
    」（見偵卷第一００頁），嗣證人馮志強亦於檢察官九十三
    年二月十日偵訊中證稱：「（問：當天有無其他人到場？）
    沒有，當天只有我與黃詩聖、乙○○及該一男一女共五人而
    已」，互核證人黃詩聖、吳明慧及馮志強三人之證詞相符，
    可見於案發當時並無「阿猴」之人在場，佐以乙○○並未能
    提供「阿猴」之人的年籍資料供法院傳訊，足認扣案毒品並
    非「阿猴」所有。嗣乙○○以證人之身分在原審審理時結證
    稱：扣案之毒品係其二人向「阿猴」買來，欲供己施用等語
    （見原審九十三年八月十七日審判筆錄第二十頁至二十三頁
    ），而被告丙○○對乙○○之證詞沒有意見（見同日審判筆
    錄第三十頁），佐以扣得毒品之房屋係乙○○在使用，並參
    以於案發當時並無「阿猴」之人，足徵被告及乙○○二人係
    向不詳姓名之人共同買進扣案毒品而共同持有之。又證人黃
    詩聖即基隆市○○路八十號十一樓之三房屋之承租人於檢察
    官偵查中證稱：其是計程車司機，因搭載過乙○○，有留下
    名片，所以乙○○常叫他的車，因乙○○出手滿大方，所以
    才出面幫乙○○租賃上開房屋，該屋是乙○○在使用等語（
    詳見偵卷第六十四頁至六十五頁正面）；嗣證人黃詩聖於原
    審審理時翻異前詞證稱：因其想搬出老家但沒有錢，乙○○
    拿錢讓其承租該屋，該屋是要租來與其太太一起住，並非代
    乙○○承租等語（詳見原審九十三年八月十七日審判筆錄第
    八頁至第十頁）。然觀諸證人黃詩聖自承乙○○係其開計程
    車的顧客，可以說沒有什麼關係（詳見同上期日審判筆錄第
    十頁），乙○○為何要出資承租該屋？又為何將該屋之鑰匙
    一支交由乙○○（詳見同上期日筆錄第十一頁），供其自由
    進出該屋？凡此均與常理有違，佐以證人馮志強於原審審理
    時證稱：證人黃詩聖跟伊說，該屋是由黃詩聖承租，乙○○
    在使用（詳見原審九十三年五月二十六日審判筆錄第十一頁
    ）及證人萬明善證稱：其透過證人馮志強認識乙○○，證人
    馮志強曾找他前去基隆市○○路幫乙○○搬家（詳見同上期
    日審判筆錄第二十至二十一頁）等情，應以證人黃詩聖於檢
    察官偵查中之證言為可採，其於原審審理中所證關於係為己
    承租上開房屋之證詞，核係迴護乙○○之詞，要不足採。據
    此，基隆市○○路八十號十一樓之三房屋應係乙○○委由黃
    詩聖出面承租，供乙○○使用。再證人馮志強於檢察官偵查
    中證稱：「乙○○有跟我們談過他在買賣毒品的事，他說他
    在賣海洛因及安非他命，並要我們有機會時幫他介紹向他買
    毒品，若是成交可分得幾千元的利潤」、「在呂的租處裡，
    我過去時都有聽到他以電話與人聯絡買賣毒品的事情，他說
    他有軟的海洛因及硬的安非他命可賣」（見偵卷第一二一頁
    ）；於原審審理時結證稱：曾在基隆市○○路八十號那邊聽
    到乙○○在電話中講買或賣毒品的事情，電話的內容是在說
    軟的、硬的，在檢察官偵查中稱乙○○有跟其談過在賣海洛
    因及安非他命的意思是指幫乙○○送毒品，乙○○沒有說得
    很清楚，只是說乙○○講好後由其送過去，幫忙送有幾千元
    的代價，替乙○○送就是乙○○有在賣，乙○○曾問過他是
    否有朋友在用，朋友有在用的話，就介紹給他等語，在施用
    毒品的術語中，「軟的」指海洛因，「硬的」指安非他命等
    語（見原審九十三年五月二十五日審判筆錄第八頁至十二頁
    、第十七頁）。證人萬明善於檢察官偵查中證稱：曾在基隆
    市○○路八十號十一樓之三聽到乙○○以電話聯絡買賣毒品
    的事宜，談話內容是問對方是否需要硬的安非他命及軟的海
    洛因，另外乙○○也曾在他的住處跟其說過他有做海洛因及
    安非他命的買賣，亦曾說有認識的人可以介紹向他買毒品等
    語（見偵卷第一七九頁）；在原審審理中結證稱：曾在乙○
    ○住處聽到其跟人家講電話，電話中提到軟的、硬的，及講
    海洛因、安非他命的好壞，而且從證人黃詩聖處聽到乙○○
    有在買賣毒品等語（見原審九十三年五月二十五日審判筆錄
    第三十二至三十五頁），依據證人馮志強、萬明善之證言，
    佐以本案所查獲之第一級毒品海洛因及第二級毒品甲基安非
    他命，數量不少，價值匪淺，且在乙○○使用的房屋內查獲
    非供施用毒品所必需之分裝袋一批、大型擠壓器一組，及載
    有「試」、「用」等字之記帳單一張；並自被告丙○○身上
    扣得非供施用毒品所必須之分裝袋一批，再參以被告丙○○
    坦承與乙○○共同買進扣案毒品等情，足認被告及乙○○二
    人持有扣案之毒品具有販賣之意圖，然在查無積極證據足以
    證明被告及乙○○二人於販入扣案毒品時即意圖販賣及其二人
    業將販入之毒品售予他人之事實情形下，依罪疑有利被告之
    原則，尚難認被告及乙○○二人係販賣第一級毒品海洛因及
    第二級毒品安非他命，被告前揭之所辯，無非卸責之詞，不
    足採信，本件事證明確，被告意圖販賣而持有扣案之第一級
    毒品海洛因及第二級毒品安非他命之犯行堪以認定。
二、查海洛因及安非他命分係毒品危害防制條例第二條第二項第
    一款、第二款所列之第一級毒品、第二級毒品，被告丙○○
    行為後，毒品危害防制條例已於九十二年七月九日經總統令
    修正公布全文，並自公布後六個月即九十三年一月九日施行
    ，修正後之毒品危害防制條例第五條第一項、第二項之意圖
    販賣而持有第一級毒品、第二級毒品罪，與修正前之毒品危
    害防制條例第五條第一項、第二項之意圖販賣而持有第一級
    、第二級毒品罪，法定刑度均相同，被告意圖販賣而持有第
    一級、第二級毒品行為之時間，雖在毒品危害防制條例修正
    生效前，然修正後之毒品危害防制條列第五條第一項、第二
    項，並無更不利於被告之情形，依刑法第二條第一項前段規
    定，自應適用裁判時即修正後之毒品危害防制條例第五條第
    一項、第二項之意圖販賣而持有第一級、第二級毒品罪。又
    毒品危害防制條例第五條第一項、第二項之意圖販賣毒品罪
    ，其犯罪構成要件即含攝持有行為，如基於同一販賣毒品之
    意圖而持有毒品，則毋庸另與持有毒品罪為法條競合之適用
    比較。被告與乙○○二人間有犯意聯絡及行為分擔，為共同
    正犯。公訴意旨雖認被告與吳明慧間亦有犯意聯絡及行為分
    擔，然查吳明慧並未與被告及乙○○二人共同持有毒品，僅
    憑其與被告同在一處被查獲，及在其身上起出四本帳冊之客
    觀事實，尚難遽以推論吳明慧亦係共犯。被告以一行為同時
    意圖販賣而持有第一級毒品、第二級毒品，為想像競合犯，
    應依刑法第五十五條規定，從較重之意圖販賣而持有第一級
    毒品罪處斷。
三、原審審理結果認被告罪證明確予以論罪科刑固非無見，然按
    毒品危害防制條例第十八條第一項規定，得諭知沒收並銷燬
    之者，以查獲之毒品及專供製造或施用毒品之器具為限，並
    不及於毒品之外包裝。而毒品外包裝既係用於包裹毒品，防
    其裸露、潮濕，便於攜帶運輸之用，係供運輸毒品所用之物
    （請參閱最高法院九十一年度台上字第二○六二號判決要旨
    ），本件原判決將海洛因之包裝重諭知沒收銷燬之，尚有未
    洽，被告上訴否認前揭之犯行雖無理由，惟原判決既有前揭
    可議之處，自應由本院將被告丙○○部分撤銷改判，爰審酌
    被告之素行，持有毒品海洛因、安非他命之數量不少，若流
    入市面對多數人之身心、健康、家庭之危害頗大，且嚴重危
    害治安，暨其犯罪之動機、目的、手段及犯後態度，被告丙
    ○○配合乙○○之行為等一切情狀，量處如主文所示之刑，
    扣案如附表壹所示之第一級毒品海洛因及第二級毒品安非他
    命，應依毒品危害防制條例第十八條第一項前段之規定沒收
    銷燬，如附表貳所示之物，係共犯乙○○及被告丙○○等所
    有，並均為供渠等犯本件意圖販賣而持有第一級毒品海洛因
    、第二級毒品甲基安非他命所用之物，均應依毒品危害防制
    條例第十九條第一項之規定，併予宣告沒收。又九十二年度
    證字第二八六號中扣得之行動電話一支（內有000000
    0000門號）、皮包一個、九十二年度證字第二八七號中
    扣案之容器二個、吸食器二個、行動電話二支（內有000
    0000000、0000000000門號）、筆記帳本
    一本、租屋契約一本（提出人黃詩聖）、九十二年度證字第
    二八八號中扣案之注射器一支、行動電話二支（內有000
    0000000、0000000000門號）、吸食器三
    支（提出人丙○○）、九十二年度證字第二八九號中扣得之
    行動電話三支（內有0000000000、000000
    0000、0000000000門號）、記事帳本四本、
    新臺幣三十萬元（提出人吳明慧）等，或非被告等所有，或
    與本案犯罪無關，亦非屬違禁物，爰不另為沒收之諭知。
四、臺灣板橋地方法院檢察署九十三年度偵字第一七八七二號併
    辦意旨書略以：被告丙○○與其女友吳明慧明共同基於犯意
    之聯絡，推由丙○○於九十三年六月二十五日晚上九時許，
    在臺北縣三重市某跳蚤市場內，向綽號「阿達」姓名年籍不
    詳之成年男子，分別以新臺幣（下同）五十萬元、七十萬元
    之代價，購入第一級毒品海洛因七包（合計十三點七二公克
    ）及第二級毒品安非他命七包（合計淨重二二六點一公克）
    後，詎丙○○、吳明慧二人遂起意出售營利，而將上開毒品
    放置在車牌號碼為六Ｇ─四九三一號自用小客車上，嗣於同
    年月二十六日零時三十分許，丙○○、吳明慧共乘該車欲將
    上開毒品載往基隆市伺機販售，行經國道一號公路北向十六
    公里處，為警查獲，並扣得上開第一級毒品海洛因及第二級
    毒品安非他命、電子磅秤一台、分裝袋九十五只，因認被告
    丙○○涉犯毒品危害防制條例第五條第一項、第二項之意圖
    販賣而持有第一級毒品、第二級毒品罪嫌，且與本案具有連
    續犯之裁判上一罪關係。然查本案被告意圖販賣而持有第一
    級毒品海洛因與第二級毒品安非他命之時間係在九十二年三
    月三日前之不詳時間，併辦部分查獲被告持有第一、二級毒
    品時間則在九十三年六月二十六日，二者相距已有年餘，要
    難認被告係基於概括犯意而犯之，從而二者間即不具有連續
    犯裁判上一罪關係，本院自無從併予審理，應退由檢察官另
    為適法之處置。
據上論據，應依刑事訴訟法第369條第1項前段、第364條、第299
條第1項前段，毒品危害防制條例第5條第1項、第2項、第18條第
1項前段、第19條第1項，刑法第2條第1項前段、第11條前段、第
28條、第55條判決如主文。
本案經檢察官劉靜婉到庭執行職務。
中　　華　　民　　國　　94　　年　　11　　月　　8 　　日
                  刑事第十庭  審判長法  官  陳正雄
                                    法  官  黃金富
                                    法  官  許宗和
以上正本證明與原本無異。
如不服本判決，應於收受送達後十日內向本院提出上訴書狀，其
未敘述上訴之理由者並得於提起上訴後十日內向本院補提理由書
（均須按他造當事人之人數附繕本）。
                                    書記官  沈秀容
中　　華　　民　　國　　94　　年　　11　　月　　14　　日
附錄：本案論罪科刑法條全文
毒品危害防制條例第5條第1項、第2項
意圖販賣而持有第1級毒品者，處無期徒刑或十年以上有期徒
  刑，得併科新臺幣七百萬元以下罰金。
意圖販賣而持有第2級毒品者，處五年以上有期徒刑，得併科
  新臺幣五百萬元以下罰金。
附表壹（應沒收銷燬之毒品）
┌──┬─────┬────┬─────────────┬────────┐
│編號│毒品名稱  │　數    │   重  量  及  純  度     │備　　　　　考  │
├──┼─────┼────┼─────────────┼────────┤
│    │          │        │合計淨重一一九點四公克    │乙○○使用之房屋│
│ 一 │海洛因    │五包    │純度二九％                │內查獲          │
│    │          │        │純質淨重三四點五五公克    │                │
├──┼─────┼────┼─────────────┼────────┤
│    │          │        │合計淨重一二八點七八公克  │                │
│ 二 │海洛因    │二十包  │純度七六％                │丙○○身上查獲  │
│    │          │        │純質淨重九七點八七公克    │                │
├──┼─────┼────┼─────────────┼────────┤
│    │          │        │總毛重五五點七二公克      │                │
│ 三 │甲基安非他│九包    │總淨重四四點三六公克      │同          右  │
│    │命        │        │驗餘淨重四四點一四公克    │                │
└──┴─────┴────┴─────────────┴────────┘
附表貳（宣告沒收之物）
一、分裝袋乙批（自被告乙○○使用之房屋內扣得）。
二、大型海洛因擠壓器壹組。
三、記帳單壹紙。
四、分裝袋乙批（自被告丙○○身上扣得）。
五、前揭海洛因五包之包裝重十八點零三公克。
六、前揭海洛因二十包之包裝重六點五七公克。
